臺灣高等法院臺中分院刑事判決
110年度上易字第462號
上  訴  人  
即  被  告  邱義文



上列上訴人因傷害等案件，不服臺灣臺中地方法院110年度易緝
字第12號中華民國110年3月8日第一審判決（起訴案號：臺灣臺
中地方檢察署106年度偵字第6770、9498號），提起上訴，本院
判決如下：
    主  文
原判決撤銷。
甲○○成年人與少年共同犯傷害罪，處有期徒刑參月，如易科罰
金，以新臺幣壹仟元折算壹日。 
    事  實
一、甲○○為成年人，緣於其女友即少年陳○○（民國00年0月生，
    姓名、年籍均詳卷，現已成年，於行為時為14歲以上未滿18
    歲之少年，業經原審少年法庭裁定訓誡及假日生活輔導確定
    ）透過網路臉書認識專營投資理財之丙○○後，因欲學習投資
    技巧，而與丙○○相約於105年11月23日14時許，在臺中巿○○
    區○○里00號「○○早餐店」前見面。丙○○即駕駛車牌號碼000-
    0000號白色BMW自小客車前往赴約，少年陳○○則與甲○○搭乘
    由綽號「宗霖」之男子所駕駛車牌號碼000-0000號之黑色賓
    士自小客車前往，另由林○致駕駛車牌號碼0000-00號銀色國
    瑞自小客車搭載陳○鳴一同前往。抵達約定地點後，少年陳○
    ○即走向丙○○所駕駛之BMW自小客車，輕敲副駕駛座車門，丙
    ○○先打開車窗與少年陳○○確認身分後，再打開副駕駛座車門
    讓少年陳○○上車，少年陳○○坐入副駕駛座，少年陳○○與丙○○
    因故發生爭執，即拔取插在鑰匙孔上之車鑰匙(此部分犯行
    未據起訴，亦無證據足認甲○○與少年陳○○有此部分之犯意聯
    絡），並下車朝車尾的方向跑，丙○○見狀，在後追趕，欲奪
    回車鑰匙，少年陳○○於丙○○下車抓住其手欲拿回及拿回車鑰
    匙時大聲尖叫並通知甲○○與林○致、陳○鳴(以上2人業經原審
    判處罪刑確定)等人，其等4人於丙○○甫奪回車鑰匙，竟基於
    傷害、強制之犯意聯絡，分由甲○○抓住丙○○衣襟往前拖，林
    ○致、陳○鳴分別抓住左右手，一起往前開國瑞自小客車方向
    拖，丙○○因而趴倒在地，甲○○、林○致、陳○鳴仍繼續拖行，
    並因丙○○掙扎而出手毆打之，3人將丙○○拖到國瑞自小客車
    之後座車門旁後，即打開後座車門，由林○致將趴倒之丙○○
    拉起來推進後座，並由林宣鳴從駕駛座進入車內，將上半身
    已被推進後座之丙○○壓住，丙○○則奮力抵抗雙腳拒不進入車
    內，並於掙扎中從口袋內拿出其隨身攜帶之防狼噴霧劑，噴
    向甲○○、林○致、陳○鳴，甲○○等三人因眼睛被噴到受不了，
    遂均罷手，丙○○即趁隙逃回其BMW自小客車上，並迅速駛離
    現場。少年陳○○、甲○○、林○致、陳○鳴前開行為，致丙○○受
    有嘴唇、四肢多處擦傷及瘀挫傷、疑似肋骨骨折、頸部疼痛
    、橫紋肌溶解等傷害，強制使丙○○進入國瑞自小客車行無義
    務之事，則未得逞。
二、案經丙○○訴由臺中市政府警察局霧峰分局報請臺灣臺中地
    方檢察署檢察官偵查起訴。 
    理  由
一、證據能力部分：
　　以下所引用具傳聞性質之證據，檢察官及上訴人即被告甲○○
    （下稱被告)於原審均未爭執證據能力，被告上訴本院時亦
    未於上訴狀內對上開證據能力表示爭執，檢察官未於本院辯
    論終結前聲明異議，被告於本院審理時經合法傳喚無正當理
    由未到庭，亦未於言詞辯論終結前具狀聲明異議，本院審酌
    上開證據資料作成時之情況，並無任何違法取證之不適當情
    形，且對於被告涉案之事實具有相當之關聯性，依刑事訴訟
    法第159 條之5之規定，認均具有證據能力。又本院下列所
    引用卷內之非供述證據，並無證據證明係公務員違背法定程
    序所取得，依同法第158 條之4 反面解釋，亦均得為證據，
    均合先敘明。
二、認定犯罪事實所憑之證據及理由：
　　被告經合法傳喚未到庭，惟上開事實業據被告於原審審理時
    坦承不諱（見原審易緝字卷第73頁），及同案被告林○致、
    陳○鳴於原審坦承在卷（見原審原易字卷第171頁），且此部
    分亦核與告訴人丙○○於原審之證述（見原審原易字第34至39
    頁）及證人即目睹告訴人遭毆打及拖進車內之人葉珊榕（警
    卷第14頁、偵字第6770號卷第18頁）、邱雲河（警卷第16至
    17頁、偵字第6770號卷第19頁）之證述相符，復有少年陳○○
    與告訴人以Wechat通訊軟體相約見面之對話紀錄（警卷第22
    至24頁）、告訴人受傷之照片28張（警卷第27至33頁）、中
    國醫藥大學附設醫院所出具內載告訴人受有前揭傷害之診斷
    證明書2紙（警卷第25至26頁）等在卷可稽。又起訴書雖未
    記載告訴人受有橫紋肌溶解之傷害，惟此除經告訴人指訴及
    前開中國醫藥大學醫院附設醫院診斷證明書記載明確外，尚
    有中國醫藥大學附設醫院107年4月24日院醫事字第10700042
    18號函及所檢附之告訴人就診病歷在卷可證（原審原易字卷
    第108至147頁），而堪認定。綜上，被告之自白與事實相符
    ，堪已認定。本件事證明確，被告犯行已堪認定，應依法論
    科。
三、論罪：
  ㈠按行為後法律有變更者，適用行為時之法律，但行為後之法
    律有利於行為人者，適用最有利於行為人之法律，刑法第2
    條第1項定有明文。查被告行為後，刑法第277條第1項規定
    業於108年5月29日修正公布，自同年月31日起生效施行，修
    正前刑法第277條第1項規定：「傷害人之身體或健康者，處
    3年以下有期徒刑，拘役或1000元以下罰金。」，修正後刑
    法第277條第1項則規定：「傷害人之身體或健康者，處5年
    以下有期徒刑、拘役或50萬元以下罰金。」，是經比較新舊
    法之結果，自以修正前之規定對被告較有利，揆諸上揭說明
    ，本案自應適用行為時即修正前刑法第277條第1項之規定論
    處；另查被告行為後，刑法第304條於108年12月25日經修正
    公布，108年12月27日施行，修正前刑法第304條第1項規定
    「以強暴、脅迫使人行無義務之事或妨害人行使權利者，處
    3年以下有期徒刑、拘役或3百元以下罰金」，而修正後刑法
    第304條第1項則規定：「以強暴、脅迫使人行無義務之事或
    妨害人行使權利者，處3年以下有期徒刑、拘役或9千元以下
    罰金」，因該條文於72年6月26日後未修正，故於94年1月7
    日刑法修正施行後，所定罰金之貨幣單位為新臺幣，且其罰
    金數額依刑法施行法第1條之1第2項前段規定提高為30倍，
    是本次修法僅係將罰金數額予以明確化（即原定3百元提高
    為30倍等於9千元），自不生新舊法比較之問題，應逕行適
    用修正後之刑法第304條第1項之規定。
  ㈡核被告所為，係犯修正前刑法第277條第1項之普通傷害罪、
    刑法第304條第2項、第1項之強制未遂罪。被告所犯前開2罪
    ，係屬一行為觸犯數罪名之想像競合犯，應從一重之傷害罪
    處斷。被告與同案被告林○致、陳○鳴及少年陳○○有犯意聯絡
    及行為分擔，均為共同正犯。少年陳○○係00年0月生（詳卷
    內年籍資料），本件行為時（即105年11月23日）為尚未滿1
    8歲，而被告行為時係已滿20歲之成年人，其與少年陳○○共
    為本件犯行，依兒童及少年福利與權益保障法第112條第1項
    前段之規定，應加重其刑。
四、撤銷改判之理由；
    原審對被告前揭犯行為有罪科刑之判決，固非無見。惟查：
　　少年陳○○坐入副駕駛座後，關於其即快速拔取告訴人插在鑰
    匙孔上之車鑰匙部分，原審認被告亦有參與少年陳○○此部分
    犯行，然此部分未據檢察官起訴，而被告及同案被告林○致
    、陳○鳴於原審所坦承者，僅為如上事實欄之起訴事實並不
    及此部分（見106年度偵字第6770、9498號起訴書，原審易
    緝字卷第73頁，原審原易字卷第171頁），且檢察官並未舉
    證被告與少年陳○○有此部分犯行之犯意聯絡，原審亦未說明
    此部分與上揭起訴有罪部分有何具有裁判上一罪關係，即遽
    認被告有此部分犯行，有未受請求之事項予以判決之違法，
    被告上訴意旨主張其係因見告訴人追擊其女友而為如事實欄
    之犯行，有情堪憫恕，爰請依刑法第59條酌減其刑，固無理
    由（因其上開犯罪情節並無特殊之原因與環境，在客觀上亦
    無足以引起一般同情之情狀），然原判決既有上開違誤，應
    認被告上訴主張其有輕於原判決之處刑，為有理由，由本院
    予以撤銷改判。
五、量刑：
　　爰以行為人責任為基礎，審酌被告與告訴人並非相識，竟僅
    因告訴人與少年陳○○有如事實欄所示之細故，即與少年陳○○
    、林○致、陳○鳴共同為前揭犯行，造成告訴人受有上開傷害
    ，所為實有不該，然考量被告於原審終能坦承不諱，犯後態
    度尚可，然尚未與告訴人達成和解賠償其所受之損害，另考
    量被告之素行、本件犯行之手段及參與程度，暨其
    國中畢業之智識程度、之前從事○○工作、薪資收入約新臺
    幣5至6萬元、家中經濟狀況不佳等家庭生活及經濟狀況（見
    原審易緝卷第85頁）等一切情狀，量處如主文第2項所示之
    刑，並諭知易科罰金之折算標準。
六、被告經合法傳喚，無正當理由而未到庭，爰不待其陳述逕行
    判決。
據上論斷，應依刑事訴訟法第371條、第369條第1項前段、第364
條、第299條第1項前段，判決如主文。
本案經檢察官張桂芳提起公訴，檢察官乙○○到庭執行職務。
中　　華　　民　　國　　111 　年　　1 　　月　　12　　日
        　　刑事第二庭    審判長法　官  何　志　通
　　　　　　　　　　　　　　    法　官  許  月  馨
　　　　　　　　　　　　　　　  法　官  吳  進  發
以上正本證明與原本無異。                          
不得上訴。                                        
                                書記官  洪  宛  渝
　　　　　　　　　　　　　　　　
中　　華　　民　　國　　111 　年　　1 　　月　　12　　日